【裁判字號】    90,上訴,908
【裁判日期】    900706
【裁判案由】    偽造貨幣等
【裁判全文】
臺灣高等法院刑事判決                  九十年度上訴字第九八號
    上訴人  台灣板橋地方法院檢察署檢察官
    上訴人
    即被告  丁 ○ ○
    指  定
    辯護人  乙○公設辯護人
    被  告  戊 ○ ○
    選  任
    辯護人  曹 運 蘭
右列上訴人因被告等偽造貨幣等案件，不服臺灣板橋地方法院八十九年度訴字第一九
二七號，中華民國九十年一月十日第一審判決（起訴案號：臺灣板橋地方法院檢察署
八十九年度偵字第一八四四九號）提起上訴，乙○判決如左：
    主    文
原判決撤銷。
戊○○、丁○○共同行使偽造之通用紙幣，均累犯，各處有期徒刑參年陸月。
如附表所示之偽造新台幣仟元紙幣玖張均沒收。
    事    實
一、戊○○曾於民國（下同）八十一年間，因違反麻醉藥品管理條例案件，經台灣台
    北地方法院判處有期徒刑六月確定，於八十二年三月五日易科罰金執行完畢；又
    於八十五年間，因違反麻醉藥品管理條例案件，經台灣板橋地方法院判處有期徒
    刑七月，上訴後經乙○駁回上訴確定，於八十七年二月十七日執行完畢，現因違
    反毒品危害防制條例案件，在台灣台北戒治所強制戒治中；丁○○則於七十五年
    間，因恐嚇案件，經台灣花蓮地方法院判處有期徒刑四月確定，於七十五年九月
    五日易科罰金執行完畢；又於七十八年間，因贓物案件，經台灣台北地方法院判
    處有期徒刑十月，上訴後經乙○改判處有期徒刑一年六月確定，又於七十八年間
    ，因侵占案件，經乙○判處有期徒刑十月確定，二案合併執行於七十九年十月二
    十九日執行完畢；又於八十二年間，因贓物案件，經原審法院判處有期徒刑八月
    確定，於八十三年五月十日執行完畢；復於八十二年間，因違反麻醉藥品管理條
    例案件，經原審法院判處有期徒刑四月確定，嗣經聲請更定執行刑為有期徒刑七
    月，於八十三年七月十六日執行完畢；又於八十五年間，因竊盜案件，經原審法
    院判處有期徒刑七月確定，又於八十六年間，因違反麻醉藥品管理條例案件，經
    台灣新竹地方法院判處有期徒刑六月，上訴後，經乙○駁回上訴確定，所犯二罪
    嗣經裁定應執行有期徒刑十一月確定，於八十八年二月二日執行完畢；又於八十
    八年間，因毒品危害防制條例案件，經乙○判處有期徒刑八月確定，現正執行中
    。二人均不知悔改，復共同基於行使偽造貨幣之犯意聯絡，由戊○○出資新台幣
    （下同）二千元、丁○○出資一千元，共計三千元，於八十九年九月二十七日上
    午十時許，由戊○○依報紙廣告所載，至台北縣鶯歌鎮○○路附近，向不詳姓名
    者以該三千元購買偽造之新台幣千元鈔十張，復於同日晚七時許，再共同意圖為
    自己不法之所有，由戊○○駕駛車ＦＬ─一三八八０號紅色廂型車搭載丁○○，
    前往台北縣三峽鎮○○路三十之二號元彰通訊行，由丁○○出面向元彰通訊行負
    責人甲○○詐購摩托羅拉牌ＬＦ二０００Ｉ型行動電話乙具（序號000000
    000000000號），使該通訊行負責人甲○○不疑有詐，陷於錯誤同意售
    予，丁○○即返回車內向戊○○拿取偽造之新台幣千元鈔七張交付，丁○○取得
    該行動電話後於步出店外時，為甲○○發覺丁○○所交付之新台幣千元鈔七張係
    偽造者，即追出店外，丁○○見狀即快速跳進戊○○所駕駛之廂型車內，由戊○○駕駛快速逃逸，甲○○見追趕不及，旋記下戊○○所駕廂型車之牌照號碼後報
    警處理。嗣經警於當晚九時三十五分許，先在戊○○台北縣三峽鎮○○路六十七
    號二樓住處樓下查獲適下樓欲離去之丁○○，並扣得其詐購摩托羅拉牌行動電話
    空盒乙個及戊○○所交付之偽造千元鈔二張，再至該址二樓查獲戊○○，並扣得
    該摩托羅拉牌行動電話乙具。
二、案經台北縣警察局三峽分局報請台灣板橋地方法院檢察署檢察官偵查起訴。
    理    由
一、訊據被告戊○○矢口否認其有與丁○○共同出資購買千元偽鈔十張，再駕車搭載
    丁○○前往元彰通訊行，以偽鈔向甲○○購買摩托羅拉牌行動電話等情，辯稱：
    當日其於市場擺設攤位結束後返家，丁○○要求其載同伊前往購買行動電話，因
    與丁○○係熟識之朋友，故載伊前往，其並不知丁○○如何以偽造之新台幣千元
    鈔向甲○○購買行動電話，當時並不知店主甲○○在後追趕，即載同丁○○返家
    ，後丁○○將行動電話包裝拆開，向其借用預付卡使用，因其不同意，丁○○始
    外出欲便利商店購買預付卡，不知何故為警查獲，其並不知丁○○身上尚有偽造
    之千元偽鈔二張，且非其所交付，嗣在警訊中遭警刑求，警員並要求其照寫好之
    筆錄念供錄音，在檢察官偵查中其害怕警員要來借提，故不敢將實情說出等語。
二、經查：
(一)右開事實，迭據被告丁○○於警訊及偵、審中坦承不諱（見偵查卷第五頁至第六
    頁、第三十三頁反面、第三十四頁、原審卷第七頁、第六十六頁及反面、乙○卷
    第三十七頁、第三十八頁、第五十九頁），核與被害人甲○○指訴被告丁○○持
    偽造之千元鈔七張向其購買摩托羅拉牌行動電話乙具等情相符，復有偽造之如附
    表所示千元鈔九張、台北縣三峽鎮農會截留偽造變造仿造新台幣券通報單及贓物
    認領保管收據乙紙在卷可稽，被告戊○○於警訊中亦坦承該情（見偵查卷第七頁
    至第十頁），嗣於檢察官偵查中亦承稱：「（為警查獲）手機乙支」、「（偽鈔
    ）報紙有登廣告，我去買的，以三千元買九張送一張，我出二千元，劉（利寬）
    出一千元。」、「（問：為何購偽鈔？）、劉（利寬）說缺錢。」、「因為買手
    機用偽鈔被發現，當時開我廂型車（誤為機車），所以把車牌拆下。」等情（見
    偵查卷第三十四頁及反面），雖被告戊○○嗣於原審及乙○調查時一再否認其有
    依報紙所登廣告前往購買千元偽鈔十張，再與丁○○共同前往購買摩托羅拉牌行
    動電話云云，然所辯已與其警訊及偵查所供相左，且與共犯被告丁○○之自白相
    違，應係事後卸責之詞，不足採信。
(二)被告戊○○雖於原審及乙○調查時辯謂其警訊中自白係遭警刑求所致，係非任意
    性自白云云。然該情已為証人即承辦警員蘇貴郎所堅詞否認（見原審卷第七十七
    頁），且經原審向台灣台北看守所所調查之新收被告內外傷記錄表上固載明被告
    戊○○入所時曾自述其「左、右手擦傷、鼻孔流血、胸部疼痛」云云，然同時附
    記被告戊○○自承係於八十九年九月二十七日在台北縣三峽鎮跌倒導致前開受傷
    等語，有台灣台北看守所八十九年十一月二十一日北所傑衛字第六一九六號函及
    所附之、新收被告內外傷記錄表、病歷表影本各乙份在卷可按（見原審卷第六十
    二頁至第六十六頁），顯見被告戊○○前開自述之受傷，並非於警訊中遭警刑求
    所致；嗣經乙○於調查時就被告戊○○於警訊是否遭刑求及如何受傷等情，訊問
    共犯被告丁○○，已據共犯被告陳稱戊○○警訊並未遭警刑求，戊○○之受傷係
    在檢察官訊問後，送請原審法院聲請羈押獲准後，在法警室與其因以偽鈔購買行
    動電話乙事發生爭執，與其互毆，為其打傷並流鼻血所致等語（見乙○卷第三十
    八頁、第六十頁），被告戊○○亦不否認其在法警室內曾與被告丁○○發生吵架
    等情（見乙○卷第三十九頁），且被告戊○○果若確遭警刑求而致左、右手擦傷
    、鼻孔流血、胸部疼痛，則其在檢察官訊問及原審為是否准許聲請羈押之調查時
    ，豈有不加以處理之理，嗣經乙○分向原審及台灣板橋地方法院檢察署查詢當日
    值班之法官、檢察官、書記官及法警是否曾發覺被告戊○○有遭警刑求而流鼻血
    情形，經該院及該署函覆均指稱當日相關人員均已因時日久遠而不復記憶等情，
    有台灣板橋地方法院檢察署九十年三月三十日丙○吉書八九偵字第一八四四九號
    函、原審九十年四月十七日板院通刑生字第二一五０五號函各乙份在卷可憑（見
    乙○卷第四十六頁、第四十八頁），況被告戊○○嗣於檢察官偵查中亦自白其犯
    行無訛，於乙○調查時復陳稱其偵查中確自白偽鈔係見報紙廣告所購，及惟恐為
    警查獲始拆下其廂型車牌照等情（見乙○卷第四十頁），益徵被告戊○○前開自
    述之受傷，應非遭警刑求所致，其於警訊中所為之自白，應屬任意性自白無訛。
(三)又原審於調查時曾勘驗警訊錄音帶，發現警訊之錄音帶中有多次按下錄音機之聲
    響，有原審訊問筆錄在卷可稽（見原審卷第四十四頁），雖被告戊○○指稱係警
    員寫好筆錄後再交其依照筆錄內容唸，再行錄音云云，該警訊錄音帶苟如被告戊○○所稱警員指示其依照製作完畢之筆錄唸同步錄音，則該警訊釗音帶應無中間
    按下錄音機之必要，被告戊○○前開所辯已屬可疑，再徵諸証人即承辦警員蘇貴
    郎於原審所供被告戊○○之警訊筆錄係其所製作，其係邊問邊錄音，每次問完話
    後即按下錄音機，俾便其書寫警訊筆錄內容云云（見原審卷第七十七頁），亦與
    該錄音帶顯示之情形相符，足徵該錄音帶中有關按下錄音機之聲響與刑求無關，
    原審僅依該警訊錄音帶中有按下錄音機之聲音即遽認被告戊○○於警訊中確遭刑
    求，顯屬速斷，殊無可採。
(四)至原審復將被告戊○○、丁○○送請法務部調查局以控制問題法與混合問題法實
    施測謊鑑定，被告丁○○對於其未與戊○○共同出資購買偽鈔。案發前未與
    戊○○共同使用偽鈔。等二項均無情緒波動應非說謊，另對繫案之偽鈔係戊○○
    交付其使用，則呈情緒波動反應，研判為說謊。另被告戊○○對其未與丁○○
    共同出資買偽鈔。案發前其未曾與丁○○共同使用偽鈔。未將繫案之偽鈔交
    付丁○○使用。經測試並無情緒波動反應，研判未說謊，有該局八十九年十一月
    十七日（ 89 ）陸（三）字第八九一七三０六三號鑑定通知書附卷可按（見原審
    卷第五十九頁），然前開測謊鑑定結果，已與被告丁○○之自白及被告戊○○於
    警訊及偵查中之供述相左，是否堪採為本案之佐証，已非無疑；況所謂測謊鑑定
    ，係以測謊器紀錄受測者在回答問題之生理狀態，諸如血壓、脈搏、呼吸等狀況
    ，以判斷受測者是否呈突發之情緒波動，以為認定受測者是否說謊之依據，然測
    謊鑑定可能因受測者當時心神狀況、現場環境及外在氣氛等諸多因素之影響，致
    使受測者當時無法排除各該影響因素，單純作答，致發生情緒波動，影響測謊之
    正確性，故現各國對測謊之正確性尚有存疑，洵難依測謊之結果，即為被告戊○○有利之認定。
(五)又原審復將查獲之偽造之一千元鈔九張，送請內政部警政署刑事警察局鑑定結果
    ，發覺該九張偽造之千元鈔上，僅在其中偽造之ＤＬ八０二四八一ＦＶ千元鈔上
    發覺可資比對之指紋乙枚，該指紋經發覺與被告丁○○之小指指紋相符，其餘均
    均未驗被告丁○○或戊○○之指紋，亦有該局八十九年十二月七日（八九）刑紋
    字第一九一九六九號鑑驗書乙份及該ＤＬ八０二四八一ＦＶ千元偽鈔乙紙在卷可
    憑（見原審卷第九十五頁、第九十六頁），足徵在該九張扣案之偽鈔上，僅在其
    中之一張偽鈔上採有被告丁○○之小指指紋乙枚而已，竟連持有該九張偽鈔交警
    處理之被害人甲○○指紋均未經採獲，顯見各該偽鈔上之指紋應已遭破壞，亦難
    以各該偽鈔上僅採有被告丁○○之小指指紋，而遽認被告戊○○並未出面購買偽
    鈔再交丁○○持以交付甲○○購買摩托羅拉牌行動電話。
(六)綜上所論，足徵被告戊○○所辯，均係事後飾卸之詞，不足採信。被告戊○○、
    丁○○所犯罪證明確，渠等犯行均洵堪認定。
三、核被告戊○○、丁○○所為，係犯刑法第一百九十六條第一項行使偽造通用紙幣
    罪。又行使偽造紙幣，足以使一般人誤認為真幣而矇混使用，本身即含有詐欺之
    性質，自不再論以刑法第三百三十九條第一項詐欺取財罪（最高法院二十九年上
    字第一六四八號判例意旨參照），公訴意旨認被告等復涉犯刑法第三百三十九條
    第一項之詐欺取財罪且與行使偽造通用紙幣罪間，有方法、結果之牽連關係，尚
    有未洽，併此敘明。被告戊○○與丁○○間，有犯意聯絡及行為分擔，均屬共同
    正犯；查被告戊○○曾於八十一年間，因違反麻醉藥品管理條例案件，經台灣台
    北地方法院判處有期徒刑六月確定，於八十二年三月五日易科罰金執行完畢；又
    於八十五年間，因違反麻醉藥品管理條例案件，經台灣板橋地方法院判處有期徒
    刑七月，上訴後經乙○駁回上訴確定，於八十七年二月十七日執行完畢，現因違
    反毒品危害防制條例案件，在台灣台北戒治所強制戒治中；丁○○則於七十五年
    間，因恐嚇案件，經台灣花蓮地方法院判處有期徒刑四月確定，於七十五年九月
    五日易科罰金執行完畢；又於七十八年間，因贓物案件，經台灣台北地方法院判
    處有期徒刑十月，上訴後經乙○改判處有期徒刑一年六月確定，又於七十八年間
    ，因侵占案件，經乙○判處有期徒刑十月確定，二案合併執行於七十九年十月二
    十九日執行完畢；又於八十二年間，因贓物案件，經原審法院判處有期徒刑八月
    確定，於八十三年五月十日執行完畢；復於八十二年間，因違反麻醉藥品管理條
    例案件，經原審法院判處有期徒刑四月確定，嗣經聲請更定執行刑為有期徒刑七
    月，於八十三年七月十六日執行完畢；又於八十五年間，因竊盜案件，經原審法
    院判處有期徒刑七月確定，又於八十六年間，因違反麻醉藥品管理條例案件，經
    台灣新竹地方法院判處有期徒刑六月，上訴後，經乙○駁回上訴確定，所犯二罪
    嗣經裁定應執行有期徒刑十一月確定，於八十八年二月二日執行完畢；又於八十
    八年間，因毒品危害防制條例案件，經乙○判處有期徒刑八月確定，現正執行中
    有，台灣高等法院檢察署刑案紀錄簡覆表、乙○被告全國前案紀錄表各二份在卷
    可稽，被告戊○○、丁○○均於有期徒刑執行完畢後，五年內再犯有期徒刑以上
    之本罪，為累犯，均應依法加重二人之刑。
四、原審以被告丁○○所犯罪証明確予以論科，及認被告戊○○之犯罪不能証明而為
    其無罪之諭知，固非無見，惟查被告戊○○與丁○○共犯本罪，原審未詳予勾稽
    ，遽認被告戊○○之犯罪係屬不能証明，而為其無罪之諭知，並未論被告戊○○
    與丁○○係共同正犯，均有未洽，本件被告丁○○上訴意旨認原審量刑過重，徒
    求減輕，據以指摘原判決失當，固無理由，然檢察官上訴意旨認被告戊○○與丁○○係共犯，共同涉犯本罪則為有理由，惟原判決既有可議，自無可維持，應由
    乙○予以撤銷改判，爰審酌被告戊○○、丁○○二人之犯罪動機、目的、手段、
    所生危害及犯罪後態度等一切情狀，各量處其等有期徒刑三年六月示懲。
五、查扣之如附表所示偽造之千元鈔九張，係偽造之通用紙幣，應依刑法第二百條規
    定，不問屬於犯人所有與否，均應依法宣告沒收。
六、據上論斷，應依刑事訴訟法第三百六十九條第一項前段、第三百六十四條、第二
    百九十九條第一項前段、刑法第二十八條、第一百九十六條第一項、第四十七條
    、第二百條，罰金罰鍰提高標準條例第一條前段，判決如主文。
本案經檢察官張秋雲到庭執行職務。
中      華      民      國    九十    年      七      月        六      日
                            臺灣高等法院刑事第十六庭
                                 審判長法  官  許  增  男
                                       法  官  蔡  彩  貞
                                       法  官  黃  鴻  昌
右正本證明與原本無異。
如不服本判決應於收受送達後十日內向乙○提出上訴書狀，其未敘述上訴之理由者並
得於提起上訴後十日內向乙○補提理由書（均須按他造當事人之人數附繕本）。
                                      書記官  黃  千  鶴
中      華      民      國    九十    年      七      月     六      日
附錄本案論罪科刑法條全文：
刑法第一百九十六條：
行使偽造、變造之通用貨幣、紙幣、銀行券或意圖供行使之用而收集或交付於人者，
處三年以上十年以下有期徒刑，得併科五千元以下罰金。
收受後方知為偽造、變造之通用貨幣、紙幣、銀行券，而仍行使或意圖供行使之用而
交付於人者，處五百元以下罰金。
第一項之未遂犯罰之。
附表：
┌──┬───┬──┬──────────┬────┐
│編號│幣  值│張數│鈔    票    號    碼│備    註│
├──┼───┼──┼──────────┼────┤
│１  │仟元鈔│１  │ＤＬ八０二四五五ＦＶ│偽造    │
├──┼───┼──┼──────────┼────┤
│２  │仟元鈔│１  │ＤＬ八０二四八０ＦＶ│〞      │
├──┼───┼──┼──────────┼────┤
│３  │仟元鈔│１  │ＤＬ八０二四七七ＦＶ│〞      │
├──┼───┼──┼──────────┼────┤
│４  │仟元鈔│１  │ＤＬ八０二四七九ＦＶ│〞      │
├──┼───┼──┼──────────┼────┤
│５  │仟元鈔│１  │ＤＬ八０二四八一ＦＶ│〞      │
├──┼───┼──┼──────────┼────┤
│６  │仟元鈔│１  │ＤＬ八０二四七五ＦＶ│〞      │
├──┼───┼──┼──────────┼────┤
│７  │仟元鈔│１  │ＤＬ八０二四五五ＦＶ│〞      │
├──┼───┼──┼──────────┼────┤
│８  │仟元鈔│１  │ＤＬ八０二四七八ＦＶ│〞      │
├──┼───┼──┼──────────┼────┤
│９  │仟元鈔│１  │ＤＬ八０二四八三ＦＶ│〞      │
└──┴───┴──┴──────────┴────┘


司法院資訊處製作；財團法人民間司法改革基金會備份。
